【裁判字號】    94,簡上,696
【裁判日期】    950522
【裁判案由】    給付票款
【裁判全文】
臺灣臺北地方法院民事判決             94年度簡上字第696號
上  訴  人  甲○○
訴訟代理人  李志聖律師
被上訴人    乙○○
上列當事人間請求給付票款事件，上訴人對於中華民國94年9月
30日臺灣臺北地方法院臺北簡易庭94年度北簡字第25296號第一
審判決提起上訴，本院於中華民國95年5月8日言詞辯論終結，判
決如下：
    主  文
原判決廢棄。
被上訴人在第一審之訴駁回。
第一、二審訴訟費用由被上訴人負擔。
    事實及理由
一、被上訴人起訴主張：伊執有上訴人於民國90年1月30日所簽
    發，票面金額新臺幣（下同）1,000,000元，到期日為90年
    10 月31日，並記載免除作成拒絕證書之本票一紙，詎於到
    期日向上訴人為付款之提示，僅獲部分清償，迄今尚積欠
    840,000元，且追索無效，爰本於票據之法律關係，請求被
    告給付前揭剩餘票款，及自到期日起至清償日止，按年息6
    ％計算之利息等語。
二、上訴人則以：系爭本票債權自到期日90年10月31日起算迄今
    已逾三年之時間，故已罹於時效，上訴人拒絕給付本件票款
    。又本件兩造為表親關係，因兩造之外祖母向由上訴人扶養
    並墊付醫療費用及生活費用等，乃被上訴人自其受兩造舅舅
    王金俊遺贈坐落於汐止之房屋過一段時間後，自知應分擔奉
    養之責任，故按月給付上訴人每月7,000元，另自88年921
    地震之後，被上訴人每月再增加給付金額，惟因其後上訴人
    經濟困難急需用錢，被上訴人乃交付上訴人1,000,000元作
    為奉養外祖母之費用，但為證明被上訴人確有交付款項之行
    為，故由上訴人簽發系爭本票。又鈞院如認被上訴人並非為
    奉養外祖母而交付前述1,000,000元，然上訴人因奉養外祖
    母之支出，乃為被上訴人之無因管理，或被上訴人因此即有
    不當得利，被上訴人自應負返還或負擔扶養外祖母之費用，
    以扶養費用每月20,000元計算，上訴人自77年扶養外祖母迄
    至93年9月止共已支出3,840,000元，應由被上訴人給付，故
    上訴人並以上開債權之全數抵銷被上訴人本件票款之請求，
    故被上訴人本件即無債權得以主張各語。
三、本件被上訴人於原審聲明請求被上訴人給付票款840,000元
    及自90年10月31日起至清償日止按年息6％計算之法定遲延
    利息，原審為被上訴人勝訴判決，經上訴人不服提起上訴。
    上訴人於本院聲明：(一)原判決廢棄。(二)被上訴人於第一審之
    訴駁回。被上訴人於本院聲明：上訴駁回。
四、按被上訴人主張伊執有上訴人於90年1月30日所簽發，票面
    金額為1,000,000元，到期日為90年10月31日，付款地為台
    北市○○路46巷8號5樓，受款人為被上訴人，並記載免除作
    成拒絕證書之本票一紙，詎被上訴人屆期提示未獲兌現等情
    ，有前述本票在卷可佐（本院94年度促字第25022號支付命
    令卷宗第3頁），並為上訴人所不爭，是上開情節自堪信為
    真正。又被上訴人曾於93年農曆年前曾向上訴人索討金錢但
    遭上訴人拖延而不為給付，而被上訴人係迨至94年6月間始
    向本院聲請調解，但亦未能成立，後來被上訴人改以聲請本
    院發支付命令之方式請求上訴人給付本件票款，然因上訴人
    在同年8月2日收受支付命令狀，而於法定期間內具狀表明異
    議，始生本件訴訟各情，除經上訴人陳明在卷外（本院卷第
    24頁），並經本院調閱94年度北調字第299號民事聲請事件
    卷宗核對無訛（按被上訴人係在94年6月3日具狀聲請調解，
    而聲請調解通知書係在同年月13日送達於上訴人，參前揭調
    解卷宗第3頁及第8頁），且有被上訴人於94年7月22日之聲
    請發支付命令狀、支付命令送達證書、上訴人之聲明異議狀
    等在卷足按（前述支付命令事件卷宗第1頁至第3頁、第10頁
    、原審卷第2頁），乃上訴人對此亦無爭執，因此上揭事實
    ，亦堪信為真實。是本件首應審究者，乃上訴人抗辯本件被
    上訴人之票款債權請求已罹於時效乙節，是否有據？
五、經查：票據上之權利，對本票發票人自到期日起算，三年間
    不行使，因時效而消滅，票據法第22條第1項前段定有明文
    。又消滅時效，因請求而中斷者，若於請求後六個月內不起
    訴，視為不中斷，並經民法第130條載有明文。又前揭條文
    所謂起訴，或依民法第129條第2項第2款之與起訴有同一效
    力之聲請調解，需於訴狀繕本或聲請調解通知書送達被告或
    債務人時，時效尚未完成者，始能因請求而中斷，否則縱令
    債權人為請求，然未於請求後之6個月內起訴或聲請調解，
    其中斷之效力即無由保持，即如時效已於該訴狀或聲請調解
    通知書送達前已完成，即無復因請求而中斷之可言（最高法
    院62年度台上字第2279號、71年台上字第3435號判例意旨參
    照）。經查，系爭本票之到期日為90年10月31日已如前述，
    而被上訴人自承伊曾於93年農曆年前對上訴人請求給付系爭
    票款，而該年度之農曆除夕為93年1月21日，此有卷附日曆
    影本在卷可按，是本件被上訴人至多亦係僅於93年1月21日
    曾為請求之舉措，然被上訴人於其後之6個月內既未對於上
    訴人為起訴或聲請調解，或為其他與起訴有同一效力之主張
    ，因而上開請求即不生中斷時效之效力，乃被上訴人又遲至
    94 年6月3日始行聲請調解並經本院於94年6月13日送達調解
    通知書、或於同年7月22日聲請發支付命令而於同年8月2日
    經本院送達支付命令狀，顯均已逾3年之時效期間。茲上訴
    人既於本院為時效抗辯已如前述，依上開規定，上訴人自得
    拒絕給付。
六、綜上所述，上訴人抗辯系爭本票已經罹於請求權時效，上訴
    人得拒絕付款，既屬有據，從而，被上訴人本於票據之法律
    關係，請求上訴人給付票款840,000元及自90年10月31日起
    至清償日止，按年息6％計算之遲延利息，為無理由，不應
    准許。原審未及審究時效抗辯而判命上訴人給付，並為假執
    行之宣告，尚有未洽。上訴意旨指摘原判決不當，求予廢棄
    改判，為有理由。自應由本院予以廢棄，改判如主文第二項
    所示。
七、又本判決之基礎已臻明確，兩造其餘爭點及攻擊防禦方法及
    舉證，核與判決無影響，毋庸一一論列，併此敘明。
八、據上論結，本件上訴為有理由，依民事訴訟法第436條之1第
    3 項、第450條、第78條，判決如主文。
中    華    民    國    95    年    5    月     22    日
                   民事第二庭  審判長法  官  鄭純惠
                                     法  官  黃雯惠
                                     法  官  蕭胤瑮
以上正本係照原本作成。
本件不得上訴。
中    華    民    國    95    年    5    月    22    日
                                     書記官  黃慧怡


司法院資訊處製作；財團法人民間司法改革基金會備份。
